臺灣高等法院臺中分院刑事判決　　　　　　　　　九十一年度上易字第一一九六號
　　上　訴　人　　臺灣彰化地方法院檢察署檢察官
　　上　訴　人
　　即　被　告　　乙○○
　　右三上訴人
　　共　　　同
　　選任辯護人　　李振祥　律師
　　上　訴　人
　　即　被　告　　戊○○　男二.
　　　　　住彰化縣鹿港鎮廖厝里.
　　　　　　　　　　　　　身分.
　　選任辯護人　　趙惠如　律師
右上訴人因傷害等案件，不服臺灣彰化地方法院九十年度易字第一三三六號中華民國
九十一年五月一日第一審判決（起訴案號：臺灣彰化地方法院檢察署九十年度偵字第
四六九三號），提起上訴，本院判決如左：
      主  文
原判決關於乙○○、丙○○部分撤銷。
乙○○、丙○○共同傷害人之身體，各處有期徒刑肆月，如易科罰金，均以佰元折
算壹日，扣案之鯊魚劍壹支沒收；又共同損壞他人之汽車鈑金，足以生損害於他人，
各處罰金仟元，如易服勞役，均以佰元折算壹日。
其他上訴駁回。
      事  實
一、乙○○多年前積欠戊○○之父溫木榮債務，因戊○○多次與人出面催討甚急，而
    對戊○○頗感不滿。民國九十年三月二日晚間九時三十分許，戊○○又駕駛其妻
    甲○○所有車牌號碼Ｘ七─四九五二號自小客車到彰化市○○路三十三巷十九之
    一號乙○○住處催討債務，因乙○○外出，戊○○在上址等候，經過十幾分鐘後
    ，乙○○回到住處，戊○○即跟隨進屋催討。詎雙方一言不合，發生口角爭執，
    竟均基於傷害之犯意，戊○○以左手掐住乙○○頸部，乙○○掙脫後，隨手拿取
    殺蟲劑噴灑戊○○臉部，戊○○感覺眼睛灼痛，憤而上前與乙○○扭打，適乙○○之子丙○○、丁○○（丙○○之友）返回進入屋內發現上情，竟與乙○○基於
    傷害戊○○之共同犯意聯絡，而與戊○○扭打，其間乙○○並趁隙持其所有之鯊
    魚劍一支砍戊○○之左臀、右膝，致戊○○受有左臀裂傷九處各約○．五×○．
    三×○．三公分（以長列型排列）、右膝裂傷一處併神經肌腱斷裂約五×三×二
    公分、右膝裂傷二處分別約二×○．五×○．五公分、一．五×一×一公分（以
    長列型排列）等傷害，乙○○、丁○○則分別受有頸部外傷及右膝挫傷之傷害。
    戊○○不敵乙○○三人，掙脫至其駕駛之上開自小客車欲離開現場時，乙○○、
    丙○○被戊○○言詞激怒，竟又另起毀損之共同犯意聯絡，由乙○○從後丟擲木
    椅，丙○○以腳踢車體，致上開自小客車之左前輪上方、左側車門、車後行李廂
    三處鈑金凹陷，足以生損害於甲○○。嗣經警據報查獲，並扣得乙○○所有用以
    砍傷戊○○之鯊魚劍一支。
二、案經戊○○、甲○○、乙○○、丁○○訴由彰化縣警察局彰化分局報請臺灣彰化
    地方法院檢察署檢察官偵查起訴。
      理  由
一、訊之上訴人即被告（下稱被告）乙○○、丙○○、丁○○、戊○○均不否認在前
    記時間、地點發生扭打糾紛之事實，惟被告乙○○辯稱：是我拿鯊魚劍殺傷被告
    戊○○，此事與被告丙○○、丁○○無關，我也有拿椅子丟向被告戊○○的車頂
    但沒丟到，車子的損壞不關我事，我用殺蟲劑噴被告戊○○臉部，及以鯊魚劍打
    傷被告戊○○之腳部及臂部均是正當防衛之行為；被告丙○○辯稱：我回家看到
    被告戊○○在打我父親，我去拉開，被告戊○○要打我，我就還手，我並沒有踢
    被告戊○○的車門；被告丁○○辯稱：我在勸架，被告戊○○先打我，我才打他
    ；被告戊○○辯稱：我在前述時間地點要向被告乙○○索取欠款新台幣四十六萬
    元，被告乙○○回家後叫我進客廳，但一進客廳後，被告乙○○就轉身拿不明的
    噴霧器朝我臉部噴灑，並叫三個人將我抓住，由被告乙○○拿鯊魚劍朝我猛砍，
    我根本不可能有機會反擊，被告乙○○、丁○○對我的指控根本是無中生有，退
    一步言，縱使被告乙○○、丙○○受有傷害，也是我抵抗、防禦圍毆所致，屬正
    當防衛，依法不罰云云。
二、惟查：
  (一)被告乙○○、丙○○、丁○○、戊○○於前記時間地點如何相互攻擊，除已據被
    告乙○○、丁○○及戊○○於警訊、偵查、原審及本院審理中相互指訴甚詳外，
    被告戊○○、乙○○、丁○○因相互間之攻擊行為各受有如事實欄所示之傷害，
    亦有診斷書三張（警卷第十四、十五、十六頁），及扣案之鯊魚劍一把可資佐證
    。
  (二)被告戊○○於右記時間地點，因索討債務之事與被告乙○○發生爭執，而以手掐
    住被告乙○○脖子，其後被告丁○○、丙○○二人進入後，見狀與被告戊○○相
    互扭打，及被告乙○○於被告戊○○與被告丙○○、戊○○扭打間，趁隙取出鯊
    魚劍砍被告戊○○等各情，已據被告乙○○於警訊時指稱：「戊○○侵入我住處
    討債，我說債權人是你父親溫木榮而且是十多年前大家互相抵償清畢，戊○○即
    掐住我脖子，說是要還不要還，我見其暴力相向，即隨手拿起蚊子噴液往其臉部
    噴灑，戊○○錚（睜）開後，即對我拳打腳踢：：：」（警訊卷第五頁背面）、
    「我順手拿了一瓶殺蟲劑朝戊○○的臉部噴去，此時，我兒子丙○○：：：，與
    他朋友丁○○：：：兩人剛下班回來，看見此一情形，便過來與戊○○扭打在一
    起，我便到外面倉庫內拿了一把乩童用的鯊魚劍往戊○○砍去，砍了兩下後就停
    手，：：：」（警訊卷第一頁背面），被告戊○○辯稱遭被告乙○○及另三人毆
    打，並無機會反擊，及因正當防衛傷及被告乙○○、丁○○云云，並不足採。而
    被告乙○○於原審法院訊問時自稱：「：：：我兒子跟他朋友回來，把他（被告
    戊○○）拉開，我滾到旁邊，他們三人滾在一起，我在旁邊看到有鯊魚劍，就順
    便拿起來砍被告戊○○二下」（原審卷第三十四頁），顯然被告乙○○是在掙脫
    後，趁被告丙○○、丁○○與被告戊○○三人扭打時，持鯊魚劍砍被告戊○○，
    則當時被告戊○○之不法侵害已成過去，被告乙○○所為純屬侵害已過去之報復
    行為，亦無正當防衛之可言，被告乙○○辯稱其行為屬正當防衛，依法不罰云云
    ，自非可採。
  (三)被告丙○○、丁○○雖未親自以鯊魚劍砍被告戊○○，但被告丙○○、丁○○以
    徒手參與打鬥之行為，同時由被告乙○○以鯊魚劍砍傷被告戊○○，被告丙○○
    、丁○○與被告乙○○自有共同犯意之聯絡，應負共同傷害之責。被告乙○○辯
    稱：是我拿鯊魚劍殺傷被告戊○○，與被告丙○○、丁○○無關云云，不足為有
    利於被告丙○○、丁○○之認定。
  (四)告訴人甲○○所有之Ｘ七─四九五二號自小客車遭被告乙○○、丙○○毀損，致
    左前輪上方、左側車門、車後行李廂三處鈑金凹陷，除已據告訴人甲○○指訴甚
    詳外，並有照片三張附於警卷可資佐證，被告乙○○於警訊時亦直認：「（戊○○的車子）是我隨手拿起木椅朝他車子丟的」等語甚明（警卷第二頁），此外，
    被告丙○○在被告戊○○駕駛要離開時，以腳踹車門，亦經被告戊○○於偵訊時
    指訴明確（偵查卷第二十二頁），被告乙○○、丙○○否認毀損告訴人甲○○之
    汽車，亦屬卸責之詞。
  (五)綜合前述，被告乙○○、丙○○、丁○○、戊○○所辯均不足採信，犯行均堪認
    定。
三、被告乙○○、丙○○、丁○○與被告戊○○相互扭打，其間被告乙○○並以鯊魚
    劍砍被告戊○○，致被告乙○○、丁○○及被告戊○○分別受有事實欄所載之傷
    害，核被告乙○○、丙○○、丁○○、戊○○所為，均係犯刑法第二百七十七條
    第一項之傷害罪；又被告乙○○、丙○○另行毀損告訴人甲○○之自用小客車鈑
    金，所為另犯同法第三百五十四條之毀損罪。被告乙○○、丙○○、丁○○間就
    傷害戊○○之行為，及被告乙○○、丙○○間就毀損車輛行為，分別具有犯意之
    聯絡及行為之分擔，均為共同正犯。被告乙○○、丙○○所犯傷害罪與毀損罪，
    犯意各別，罪名不同，應分論併罰。被告戊○○以一行為傷害被告乙○○、丁○○二人，為同種想像競合犯，應依刑法第五十五條之規定，從一重處斷。扣案之
    鯊魚劍一支，係被告乙○○所有供犯罪所用之物，已經被告乙○○、丙○○、丁○○陳明，依刑法第三十八條第一項第二款之規定宣告沒收。
四、公訴意旨另以：被告丁○○於右記時、地砸毀告訴人甲○○所有之上開車輛鈑金
    ，因認被告丁○○亦涉有刑法第三百五十四條之毀損罪嫌。惟犯罪事實應依證據
    認定之，無證據不得推定其犯罪事實，刑事訴訟法第一百五十四條定有明文。公
    訴人認被告丁○○涉有毀損行為，係以上開事實已據被告戊○○陳述甚明，並有
    照片及車籍作業系統─查詢資料可資佐證，惟訊之被告丁○○堅決否認毀損告訴
    人甲○○之自用小客車，經查：被告戊○○於原審調查時所稱：「只有看到丙○○踢我的車門」（原審卷第三十七頁），再參照被告戊○○於偵查時陳稱：「：
    ：：後來他們好幾個又追來，有一年輕的（應該就是國文）用腳踹我車門，因他
    拖我拖不下來，才用腳踹我車門，我確定是國文用腳踹的，其他因當時很緊張要
    走沒看清楚：：：」（偵查卷第二十一頁、第二十二頁），足認被告戊○○亦未
    親見被告丁○○毀損告訴人甲○○之自用小客車，而照片及車籍作業系統─查詢
    資料又無法證明被告丁○○有毀損行為，此外復查無其他證據，此部分被告丁○○犯罪不能證明，惟公訴意旨認此部分與被告丁○○傷害罪部分具有牽連犯之裁
    判上一罪關係，爰不另為無罪之諭知。
五、關於被告乙○○、丙○○部分，原審予以論罪科刑，固非無見，但被告乙○○、
    丙○○係在被告戊○○駕車欲離去時，遭被告戊○○言詞激怒，而另行起意毀損
    被告戊○○所駕駛之自用小客車，此已據被告乙○○於原審時陳明（參照原審卷
    第三十五頁、警卷九十年六月三日被告乙○○警訊筆錄），被告乙○○、丙○○
    所犯傷害及毀損二罪間，犯意各別，罪名不同，應分論併罰，原審認應依牽連犯
    之規定，從一重之傷害罪處斷，實難謂洽。被告乙○○、丙○○上訴意旨均否認
    毀損自用小客車，並指摘原審量刑過重，被告乙○○主張正當防衛云云；及公訴
    人上訴指摘原審量刑過輕，被告乙○○、丙○○有殺人或重傷害之犯意等語，雖
    均無理由，惟原判決此部分既有上述可議之處，本院自應將原判決關於被告乙○○、丙○○部分撤銷改判。爰審酌被告乙○○、丙○○以鯊魚劍砍傷，致被告戊○○左臀裂傷九處、右膝裂傷併神經肌腱斷裂，所受傷害遠較被告乙○○、丁○○之傷害嚴重，且被告乙○○、丙○○砸毀告訴人甲○○汽車鈑金三處，據告訴
    人甲○○稱修復費用約需八千六百元，損害尚非至鉅，及其犯罪之動機、目的、
    手段、所生之危害、犯罪後之態度等一切情狀，分別量處如主文第二項所示之刑
    ，並諭知易科罰金及易服勞役之折算標準，扣案之鯊魚劍一把，並依刑法第三十
    八條第一項第二款之規定宣告沒收。至關於被告丁○○、戊○○部分，原審適用
    刑法第二十八條、第二百七十七條第一項、第五十五條、第四十一條第一項前段
    、第三十八條第一項第二款，罰金罰鍰提高標準條例第一條前段、第二條，並審
    酌被告丁○○、戊○○犯罪之動機、目的、手段、所生之危害、及犯罪後之態度
    等一切情狀，就被告丁○○部分量處有期徒刑四月，並諭知易科罰金之折算標準
    ，扣案之鯊魚劍一支，併予諭知沒收，就被告戊○○部分量處有期徒刑三月，並
    諭知易科罰金之折算標準，認事用法，均無不合，量刑亦稱妥適，被告丁○○、
    戊○○及公訴人上訴意旨指摘原判決各該部分不當，非有理由，應予駁回。
據上論結，應依刑事訴訟法第三百六十九條第一項前段、第三百六十八條、第三百六
十四條、第二百九十九條第一項前段、刑法第二十八條、第二百七十七條第一項、第
四十一條、第三十八條第一項第二款、第三百五十四條、第四十二條第二項、罰金罰
鍰提高標準條例第一條前段、第二條，判決如主文。
本案經檢察官己○○到庭執行職務。
中      華      民      國    九十一    年      十      月     十五     日
                                   臺灣高等法院臺中分院刑事第十庭
                                         審判長法  官　林  照  明
                                               法　官  蔡  名  曜
                                               法　官  王  銘
右正本證明與原本無異。
不得上訴。
                                               書記官  陳  妙  瑋
中      華      民      國　  九十一     年      十       月    十六    日
                                                                        Ｆ
